【裁判字號】    98,上易,169
【裁判日期】    980923
【裁判案由】    損害賠償
【裁判全文】
臺灣高等法院高雄分院民事判決         98年度上易字第169號
上  訴  人  乙○○
            丙○○
被 上訴 人  甲○○
上列當事人間因損害賠償事件，對於民國98年6 月8 日臺灣高雄
地方法院98年度訴字第596 號第一審判決提起上訴，本院於98年
9 月9 日辯論終結，茲判決如下：
    主  文
上訴駁回。
第二審訴訟費用由上訴人連帶負擔。
    事 實 及 理 由
一、被上訴人主張：上訴人乙○○於96年11月27日酒後無照駕駛
    其母即上訴人丙○○所有6039-FA 號自用小客車（下稱肇事
    車輛），在高雄縣鳳山市○○○路18號前，因過失撞擊伊駕
    駛停放在路邊之F8-2557 號自用小客車，致伊受有右側近端
    脛骨骨折、右大腿5 公分撕裂傷、右手肘1.5 公分撕裂傷併
    縫合等傷害。而丙○○為乙○○之母，係肇事車輛之所有權
    人，其明知乙○○為無駕駛執照，竟違反保護他人法令，放
    任其無照駕駛以致肇事，其2 人應負連帶損害賠償責任。又
    伊受傷因而支出醫療費用新台幣（下同）16,227元、減少勞
    動能力損失300,576 元、精神損害200,000 元，爰依侵權行
    為之法律關係，求為命上訴人應連帶給付伊516,803 元，並
    自支付命令送達翌日起至清償日止，按年息5%計算利息之判
    決。（至被上訴人於原審逾此部分之請求，業經判決敗訴，
    未據上訴，業已確定。）
二、上訴人則以：伊等雖有過失，惟被上訴人請求精神賠償金額
    過高，且伊等已賠償被上訴人150,000 元，自應扣除等語，
    資為抗辯。
三、原審判決上訴人應連帶給付被上訴人516,803 元，及自98年
    年1 月10日起至清償日止，按年息5%計算之利息，並駁回被
    上訴人其餘之請求。上訴人不服提起上訴，其上訴聲明：(一)
    原判決不利於上訴人部分廢棄。(二)上開廢棄部分，被上訴人
    在第一審之訴駁回。被上訴人則答辯聲明：上訴駁回。
四、兩造不爭執及爭執事項：
甲、不爭執事項：
  (一)乙○○於96年11月27日，酒後無照駕駛其母丙○○所有之肇
    事車輛，在高雄縣鳳山市○○○路18號前撞擊被上訴人駕駛
    停放在路邊之F8-2557 號自用小客車，致被上訴人受有右側
    近端脛骨骨折、右大腿5 公分撕裂傷、右手肘1.5 公分撕裂
    傷併縫合等傷害。丙○○為乙○○之母，係肇事車輛之所有
    權人，其明知乙○○為無駕駛執照，而交其無照駕駛。
  (二)乙○○因本件車禍事故業經台灣高雄地方法院檢察署檢察官
    以97年度偵字第196 、19065 號提起公訴，台灣高雄地方法
    院（下稱高雄地院）以97年度審交簡字第7 號刑事簡易判決
    ，判處劉智翔過失傷害罪及不能安全駕駛罪確定在案。
乙、爭執之事項：上訴人應賠償之金額為何？上訴人已賠償被上
    訴人150,000 元，應否扣除？
五、上訴人應賠償之金額為何？上訴人已賠償被上訴人150,000
    元，應否扣除？
  (一)按故意或過失，不法侵害他人之權利者，負損害賠償責任；
    違反保護他人之法律，致生損害於他人者，負賠償責任；數
    人共同不法侵害他人之權利者，連帶負損害賠償責任，民法
    第184 條第1 項前段、第2 項前段、第185 條第1 項前段分
    別定有明文。又道路交通管理處罰條例第21條第1 項第1 款
    規定未領有駕駛執照者不得駕駛汽車，復於第5 項規定汽車
    所有人亦不得允許無駕駛執照之人，駕駛其汽車，均屬保護
    他人之法律，若有違反，應推定其有過失（最高法院67年台
    上字第2111號判例參照）。經查，乙○○於96年11月27日，
    飲酒後酒精濃度呼氣測試達0.44mg/l，無照駕駛其母丙○○
    所有肇事車輛，在高雄縣鳳山市○○○路18號前撞擊被上訴
    人駕駛停放在路邊之F8-2557 號自用小客車，致被上訴人受
    有右側近端脛骨骨折、右大腿5 公分撕裂傷、右手肘1.5 公
    分撕裂傷併縫合等傷害。丙○○為乙○○之母，係肇事車輛
    之所有權人，其明知乙○○為無駕駛執照，竟仍允許乙○○
    無照駕駛肇致事故發生，自屬違反保護他人之法律，應對被
    上訴人所受損害負賠償責任，上訴人2 人彼此行為關聯共同
    ，應負共同侵權行為責任等情，為上訴人表示不爭執（本院
    卷第5 頁），並經調取高雄地院97年度審交簡字第7 號刑事
    案件卷證，附有道路交通事故現場圖、道路交通事故調查報
    告表、現場照片、車號查詢汽車車籍表、酒精濃度呼氣測試
    報告、診斷證明書為證，則上訴人確因過失而發生本件車禍
    ，造成被上訴人受傷情事，被上訴人依上開規定，請求上訴
    人連帶負損害賠償責任，自屬有據。
  (二)茲就上訴人請求損害賠償之項目、金額，分別審酌如下：
  1.醫療費用部分：被上訴人主張其受有醫療費用支出之損害，
    已提出收據計有小港醫院6,704 元、宏亞醫院380 元、長榮
    中醫院250 元及博正醫院8,893 元可稽（原審卷第18-19 、
    17、10-11 、54頁），合計16,227元，上訴人對此並無爭執
    ，應認屬實，被上訴人此部分之主張堪予採取。
  2.減少勞動能力損失部分：被上訴人於事發當日即96年11月27
    日入院接受鋼板固定併傷口縫手術，迄96年12月3 日出院，
    共計住院6 日，加計出院後評估約半年後始可恢復正常起重
    司機工作等情，有博正醫院診斷證明書及該院98年3 月23日
    98博人字第016 號函足憑（原審卷第7 、54頁），合計共6
    月又6 日不能工作，受有勞動能力損失，核屬適當。又被上
    訴人在高雄縣林園鄉○○村○○路之鎮坤企業有限公司擔任
    移動式起重機司機，負責吊掛作業，每月薪資含底薪、出車
    補貼及出車費用合計48,480元，有該公司在職薪資所得證明
    書可按（原審卷第20頁），則被上訴人減少勞動能力損失應
    為300,576 元【48,480×（6 + 6/30）＝300,576 】，被上
    訴人於此範圍之請求，即屬有據，應堪採取。
  3.精神慰撫金部分：按非財產損害金之多寡，應斟酌雙方之身
    分、地位、資力與加害之程度及其他各種情形核定相當之數
    額。查被上訴人國中畢業，名下無恆產，有學齡小孩待扶養
    ，家庭負擔不輕；而乙○○國中畢業，亦無恆產；丙○○小
    學畢業，名下有土地2 筆及房屋1 筆等情，除據被上訴人自
    陳外，並各有戶籍資料及稅務電子閘門財產所得調件明細表
    可參（原審卷第46-51 、90-91 、85-87 頁）。經審酌兩造
    上開身分、地位、經濟狀況，並考量被上訴人因本事故所受
    右側近端脛骨骨折、右大腿5 公分撕裂傷、右手肘1.5 公分
    撕裂傷併縫合等傷害，因此住院6 日，猶需半年期間休養，
    傷勢非輕等情，認被上訴人請求精神慰撫金200,000 元，核
    屬適當，應予准許，上訴人抗辯被上訴人請求金額過高，自
    無足取。
  4.基上，被上訴人所受損害為醫療費用支出16,227元、減少勞
    動能力損失300,576 元及精神慰撫金200,000 元，合計應為
    516,803 元。
  (四)至上訴人雖抗辯其已賠償被上訴人150,000 元，應予扣除云
    云。惟被上訴人表示此係賠償撞毀其侄兒所有汽車之損害，
    並非賠償其本件損害，上訴人亦自認上開150,000 元係賠償
    汽車毀損部分等語（本院卷第28頁背面），是上訴人賠償之
    150,000 元既係車損部分，而非被上訴人上開損害，自不得
    主張扣抵，上訴人所辯尚難採取。
六、綜上所述，被上訴人依共同侵權行為之法律關係，請求上訴
    人連帶給付516,803 元，及自支付命令送達（原審卷第26、
    27頁送達回證）翌日即98年1 月10日起至清償日止，按年息
    5%計算之利息，洵屬正當，應予准許；逾此範圍之請求，則
    無理由，應予駁回。是則原審判命上訴人如數連帶給付，並
    無不合，上訴意旨指摘原判決不當，求予廢棄改判，為無理
    由，應駁回其上訴。另本件事證已臻明確，兩造其餘攻擊防
    禦方法及舉證，核與判決結果不生影響，爰不予論述，併予
    敘明。
據上論結，本件上訴為無理由，依民事訴訟法第449 條第1 項、
第85條第2 項，判決如主文。
中    華    民    國    98    年    9     月    23    日
                            民事第五庭
                                審判長法官  蔡明宛
                                法      官  曾錦昌
                                法      官  魏式璧
以上正本證明與原本無異。
本判決不得上訴。
中    華    民    國    98    年    9     月    23    日
                                書  記  官  林明威


司法院資訊處製作；財團法人民間司法改革基金會備份。
